【裁判字號】    98,交聲,150
【裁判日期】    980609
【裁判案由】    違反道路交通管理處罰條例聲明異議
【裁判全文】
臺灣苗栗地方法院交通事件裁定         98年度交聲字第150號
原處分機關  交通部公路總局新竹區監理所苗栗監理站
異  議  人
即受處分人  甲○○即黃繹軒
上列異議人即受處分人因違反道路交通管理處罰條例案件，對於
交通部公部總局新竹區監理所苗栗監理站於民國98年4 月7 日所
為之竹監苗字第裁54-F00000000號處分（原舉發案號：苗縣警交
字第F00000000 號），聲明異議，本院裁定如下：
    主  文
原處分撤銷。
甲○○汽車駕駛人，駕車行經有燈光號誌管制之交岔路口闖紅燈
，處罰鍰新臺幣伍仟肆佰元，並記違規點數參點。
    理  由
一、按交通法庭認為聲明異議雖無理由，而原處分不當或違法者
    ，應以裁定將原處分經聲明異議之部分撤銷，並自為裁定，
    道路交通案件處理辦法第20條前段定有明文。次按汽車駕駛
    人，行經有燈光號誌管制之交岔路口闖紅燈，處新臺幣（下
    同）1,800 元以上5,400 元以下罰鍰，又汽車駕駛人，有違
    反道路交通管理處罰條例第53條情形者，除依原條款處罰鍰
    外，並記違規點數3 點，道路交通管理處罰條例第53條第1
    項、第63條第1 項第3 款，分別定有明文。再按「送達，於
    應受送達人之住居所、事務所或營業所為之。但在行政機關
    辦公處所或他處會晤應受送達人時，得於會晤處所為之。」
    、「於應送達處所不獲會晤應受送達人時，得將文書付與有
    辨別事理能力之同居人、受僱人或應送達處所之接收郵件人
    員。」、「送達，不能依前二條規定為之者，得將文書寄存
    送達地之地方自治或警察機關，並作送達通知書兩份，一份
    黏貼於應受送達人住居所、事務所、營業所或其就業處所門
    首，另一份交由鄰居轉交或置於該送達處所信箱或其他適當
    位置，以為送達。前項情形，由郵政機關為送達者，得將文
    書寄存於送達地之郵政機關。寄存機關自收受寄存文書之日
    起，應保存三個月。」行政程序法第72條第1 項、第73條第
    1 項、第74條分別定有明文。
二、原處分意旨略以：異議人即受處分人甲○○於民國96年12月
    26日16時48分許，駕駛車號6087-HM 號自用小客車行經苗栗
    縣南庄鄉台3 線與苗20線口處，因「闖紅燈」違規為苗栗縣
    警察局交通隊掣開苗縣警交字第F00000000 號違規通知單；
    嗣原舉發單位將上開違規通知單依異議人之車籍地址以掛號
    郵寄，因未獲晤應受送達人，遂於97年1 月21日寄存於苗栗
    竹南郵局；上開地址確為異議人戶籍地址，原舉發單位依址
    投遞，無人簽收，即依法令規定於應到案日期內辦理寄存送
    達程序，於法並無不合；而異議人未於應到案日期繳納罰鍰
    ，原處分機關乃依道路交通管理處罰條例第53條第1 項暨違
    反道路交通管理事件統一裁罰基準及處理細則第44條第1 項
    規定，於98年4 月7 日裁處異議人新臺幣5,400 元，原處分
    並無不法等語。
三、異議意旨略以：郵差將違規通知單送至苗栗縣竹南鎮大埔里
    19鄰五福新村77號，因無人在家而未簽收，家裡沒有用信箱
    ，以致未收到該文件；而98年5 月8 日收到監理站的文件內
    容說要罰款5,400 元，對於罰款有不服之處，請司法明察，
    不要罰加倍，照原本罰款等通知一定會去繳納，為此向法院
    提出異議，請求撤銷原處分等語。
四、經查：
（一）異議人於96年12月26日16時48分，駕駛車牌號碼6087-HM
      號自用小客車行經苗栗縣南庄鄉台3 線與苗20線口處，為
      苗栗縣警察局交通隊逕行舉發闖紅燈乙節，有違規查詢報
      表1 份及採證照片1 張在卷可稽，是異議人確有駕車行經
      有燈光號誌管制之交叉路口闖紅燈之違規屬實，堪予認定
      。
（二）異議人雖以前詞置辯，惟前揭舉發通知單暨採證照片業經
      原舉發單位即苗栗縣警察局交通隊於97年1 月17日以編號
      64301 掛號依車主地址即苗栗縣竹南鎮大埔里19鄰五福新
      村77號寄交異議人，惟因無人簽收，原舉發單位遂依違反
      道路交通管理事件統一裁罰基準及處理細則第5 條及行政
      程序法第74條規定，於97年1 月21日寄存於苗栗竹南郵局
      ，已依法完成寄存送達等情，有異議人個人戶籍資料查詢
      結果、苗栗縣警察局98年4 月30日苗警交字第0980017050
      號函附送達證書影本各1 份在卷可憑，且依上開行政程序
      法第74條規定，應以寄存之日期視為收受送達之日期，發
      生送達之效力（法務部法律字第0920026106、0920034228
      、0930014628號函意旨參照）。是以異議人雖未實際接獲
      舉發通知單，惟原舉發單位既係依上開法定程序送達，自
      已發生合法送達之效力，不因異議人實際上有無收受而有
      所異。從而，本件舉發通知單既經寄存於送達地之郵政機
      關，依行政程序法第74條第2 項規定，即生送達之效力，
      異議人上開所辯，自非有據。從而，本件合法寄存送達予
      異議人之舉發違規通知單上既已載明應到案日期、處所，
      即可期待異議人得於期限內至指定處所到案繳交罰鍰，惟
      異議人既未於期限內到案，復逾應到案期限60日以上，原
      處分機關自得依違反道路交通管理事件統一裁罰基準表之
      規定，對異議人裁處最高罰鍰。
五、綜上所述，本件異議人既有前揭駕車行經有燈光號誌管制之
    交叉路口闖紅燈之違規行為，經苗栗縣警察局交通隊掣單，
    並於97年1 月21日對異議人依法完成寄存送達，而異議人逾
    越應到案期限60日以上未依規定自動繳納罰鍰，亦未到案聽
    候裁決，則原處分機關依道路交通管理處罰條例第53條第1
    項及違反道路交通管理事件統一裁罰基準表，裁處異議人罰
    鍰新臺幣5,400 元，固非無見；惟依道路交通管理處罰條例
    第63條第1 項第3 款規定，汽車駕駛人有該條例第53條規定
    之情形者，除依該條項處罰鍰外，並予記違規點數3 點。是
    異議人之異議雖無理由，然原處分機關未審酌及此而為處分
    ，亦有未洽，自應由本院將原處分撤銷，分別依道路交通管
    理處罰條例第53條第1 項、第63條第1 項第3 款、違反道路
    交通管理事件統一裁罰基準表，裁處異議人罰鍰5,400 元，
    並記違規點數3 點，以資適法。
六、據上論斷，應依道路交通管理處罰條例第87條第2 項，道路
    交通案件處理辦法第20條前段，裁定如主文。
中    華    民    國    98    年    6     月    9     日
                  交通法庭  法  官  林 卉 聆
以上正本與原本無異。
如不服本裁定，應於送達後5 日內向本院提出抗告狀。
                            書記官  楊 慧 萍
中    華    民    國    98    年    6     月    9     日


司法院資訊處製作；財團法人民間司法改革基金會備份。
